臺灣彰化地方法院民事判決　九十三年度重訴字第一二三號
　　原　　　告　己○○○
　　　　　　　　丁○○
　　　　　　　　乙○○
　　兼右三人
　　訴訟代理人　戊○○
　　原　　　告　丙○○
　　被　　　告　甲○○
右當事人間請求損害賠償事件，本院於九十四年三月三日言詞辯論終結，判決如左：
    主      文
被告應給付原告己○○○新台幣壹佰壹拾玖萬肆仟佰拾捌元；給付原告丙○○新台
幣貳拾貳萬壹仟玖佰拾元；給付原告丁○○新台幣貳拾貳萬元；給付原告戊○○新
台幣貳拾貳萬元；給付原告乙○○新台幣貳拾貳萬元，及均自民國九十三年八月二十
四日起，至清償日止，按週年利率百分之五計算的利息。
原告其餘之訴駁回。
訴訟費用由被告負擔十分之二，餘由原告負擔。
本判決第一項、第三項於原告己○○○以新台幣肆拾萬元；原告丙○○、丁○○、戊○○、乙○○各以新台幣柒萬肆仟元提供擔保後，得為假執行。
原告其餘假執行的聲請駁回。
    事實及理由
一、原告起訴主張被告於民國九十三年四月五日上午八時二十分許，駕駛ＪＧ－７１
    ６３號自用小客車，沿彰化縣和美鎮○○路由西往東方向行駛，途經和美鎮○○
    路與和頭路無號誌交岔路口處時，因未注意減速慢行，猶超速行駛，而撞及由陳
    金成（原告己○○○之夫，原告丙○○、丁○○、戊○○、乙○○之父）沿北堂
    路自北往南駕駛而來之ＨＣ２－１７５號機車，致陳金成倒地後滑行至數十公尺
    外的稻田中，受有胸腹、骨盆腔挫傷等傷害，經送醫後不治死亡，依民法第一百
    八十四條第一項、第一百九十二條第一、二項及第一百九十四條規定，被告對於
    原告因此所受的損害，即應負損害賠償責任。茲因原告受有下述損害：（一）醫
    療費用的損害：被害人陳金成因本件車禍受傷後送醫治療，計由原告丙○○支出
    醫療費用新台幣（下同）一千九百十三元。（二）殯葬費的損害：被害人陳金成
    因本件車禍受傷後死亡，原告己○○○支出殯葬費六十五萬八千元。（三）扶養
    費的損害：被害人陳金成為原告己○○○之夫，對於原告己○○○負法定扶養義
    務，原告己○○○自得請求被告賠償扶養費的損害。因原告己○○○是三十六年
    二月十一日出生，依九十一年台灣地區簡易生命表所示，尚有二十六．三年餘命
    ，得受扶養期間即為二十六．三年。如按扶養親屬免稅額每年七萬四千元計算，
    原告己○○○自得請求八十萬八千一百八十二元的扶養費。（四）精神慰撫金：
    被害人陳金成為原告己○○○之夫，原告丙○○、丁○○、戊○○、乙○○之父
    ，原告因被害人陳金成驟然喪命，失去重要精神支桂，悲痛逾恆，精神上感到莫
    大痛苦，因各請求慰撫金三百萬元。（五）勞力支出的損害：被害人陳金成生前
    為豬農，死後遺留豬隻，均由原告丙○○、乙○○利用上班前、下班後及假日時
    間將豬隻養大出售，計各費時一百十四個工作天，乃分別請求勞力支出的費用二
    十二萬六千四百五十四元、十二萬九千五百零五元。合計原告己○○○受損害四
    百四十六萬六千一百八十二元，原告丙○○受損害三百二十二萬八千三百六十七
    元，原告乙○○受損害三百十二萬九千五百零五元，原告丁○○、戊○○各受損
    害三百萬元，爰依法提起本訴等語，並聲明被告應給付原告己○○○四百四十六
    萬六千一百八十二元，給付原告丙○○三百二十二萬八千三百六十七元，給付原
    告丁○○三百萬元，給付原告戊○○三百萬元，給付原告乙○○三百十二萬九千
    五百零五元，及均自附帶民事訴訟起訴狀繕本送達被告翌日起，至清償日止，按
    週年利率百分之五計算的利息，且願意提供擔保，聲請宣告假執行。
二、被告對於原告主張的事實不為爭執，且自認有過失，然辯稱原告請求的金額過高
    等語，並聲明駁回原告之訴。
三、原告主張被告於九十三年四月五日上午八時二十分許，駕駛ＪＧ－７１６３號自
    用小客車，沿彰化縣和美鎮○○路由西往東方向行駛，途經和美鎮○○路與和頭
    路無號誌交岔路口處時，因未注意減速慢行，猶超速行駛，而撞及由陳金成（原
    告己○○○之夫，原告丙○○、丁○○、戊○○、乙○○之父）沿北堂路自北往
    南駕駛而來之ＨＣ２－１７５號機車，致陳金成倒地後滑行至數十公尺外的稻田
    中，受有胸腹、骨盆腔挫傷等傷害，經送醫後不治死亡等情，已經提出戶籍謄本
    及相驗屍體證明書等件為證，且為被告所不爭執。又被告因上述過失致死犯行，
    經本院以九十三年度交訴字第六四號及台灣高等法院台中分院以九十三年度交上
    易字第一一四九號刑事判決，處有期徒刑六月確定在案，此經本院調閱該案號刑
    事卷查核無誤。再者，依刑事卷所附照片及道路交通事故調查報告表，被害人陳
    金成的機車倒在距無號誌交岔路口處南側三十五公尺處，可知該機車為被告駕車
    撞及後向南滑行三十五公尺之遠，足見當時被告車速甚快。則被告駕車行經無號
    誌交岔路口處，未注意減速慢行，猶超速行駛，致生本件車禍，造成被害人陳金
    成死亡，即有過失。因此，應認原告的主張為真正。
四、按因故意或過失不法侵害他人之權利者，負損害賠償責任；不法侵害他人致死者
    ，對於支出醫療或殯葬費之人，亦應負損害賠償責任，被害人對於第三人負有法
    定扶養義務者，加害人對於該第三人亦應負損害賠償責任；不法侵害他人致死者
    ，被害人之子女及配偶雖非財產上之損害，亦得請求賠償相當之金額，民法第一
    百八十四條第一項前段、第一百九十二條第一、二項及第一百九十四條分別定有
    明文。本件被告因過失致原告己○○○之夫、原告丙○○、丁○○、戊○○、乙○○之父陳金成於死，不法侵害陳金成的生命，自應就原告因此所受的損害，負
    損害賠償責任。茲就原告請求的各項損害賠償，分別審核如下：
（一）醫療費用的損害：原告丙○○主張其父陳金成因本件車禍受傷後送醫治療，由
      其支出醫療費用一千九百十三元，有門診收據一紙可稽，且為被告所不否認，
      應予准許。
（二）殯葬費的損害：原告己○○○主張其夫陳金成因本件車禍受傷後死亡，由其支
      出殯葬費六十五萬八千元，亦有統一發票收據三紙足憑，且為被告所不爭執，
      經核也屬必要費用，應予准許。
（三）扶養費的損害：被害人陳金成為原告己○○○之夫，對於原告己○○○負有法
      定扶養義務，則原告己○○○請求被告賠償扶養費的損害，即屬有據。查原告
      己○○○是三十六年二月十一日出生，有戶籍謄本足據，計至陳金成死亡時（
      九十三年四月五日），為五十七歲，依九十一年台閩地區簡易生命表，女性五
      十七歲的平均餘命雖為二四．五五歲。然因陳金成為三十五年十二月一日生，
      如未因未件車禍喪生，其平均餘命僅有二一．０六歲，亦即其負法定扶養義務
      的期間為二十一．０六年，故原告己○○○可受扶養的期間僅有二十一．０六
      年。又九十三年度受扶養親屬每人免稅額為七萬四千元，故自得以此金額作為
      原告己○○○每年所需的扶養費。則以此金額乘以原告己○○○上述可受扶養
      的期間，依霍夫曼法扣除中間預付法定利息（第一年不扣除中間利息）的結果
      ，原告己○○○在可受扶養期間所需的扶養費為一百零八萬一千五百八十九元
      （七四０００元乘以二十一年之霍夫曼係數一四．0000000，等於00
      00000．九元，元以下四捨五入）。因原告己○○○尚有其餘原告等四名
      子女，此有戶籍謄本可參，該四名子女對於原告己○○○亦負法定扶養義務，
      故陳金成應負擔的扶養費僅為五分之一。則原告己○○○得請求的扶養費即為
      二十一萬六千三百十八元（0000000元除以五，等於二一六三一七．八
      ，元以下四捨五入），其超過此部分金額的請求，於法無據，應予駁回。
（四）精神慰撫金：原告主張被害人陳金成為原告己○○○之夫，原告丙○○、丁○○、戊○○、乙○○之父，原告因被害人陳金成驟然喪命，失去重要精神支桂
      ，悲痛逾恆，精神上感到莫大痛苦，因各請求慰撫金三百萬元等語。本院斟酌
      原告己○○○現年五十八歲，國民小學畢業，沒有工作；原告丙○○現年三十
      一歲，大學畢業，為建築師，在營造廠工作，每個月薪資三萬元；原告丁○○
      現年三十三歲，高職畢業，為縫紉工人，每個月薪資二萬五千元；原告戊○○
      現年二十九歲，大學畢業，從事法務編輯工作，每個月薪資三萬元；原告乙○○現年二十七歲，為電腦工程師，每個月薪資二萬八千元；被告現年二十六歲
      ，大學畢業，在科技公司擔任射出部門副工程師，每個月薪資約三萬元，等為
      兩造所不爭執的兩造身分、地位及經濟狀況，認原告各請求三百萬元的慰撫金
      ，尚嫌過高，應核減原告己○○○得請求的慰撫金為六十萬元，原告丙○○、
      丁○○、戊○○、乙○○得請求的慰撫金各為五十萬元，方為適當。因此，原
      告己○○○此部分請求超過六十萬元部分，原告丙○○、丁○○、戊○○、乙○○此部分請求各超過五十萬元部分，皆不應准許。
（五）勞力支出的損害：原告丙○○、乙○○主張被害人陳金成生前為豬農，死後遺
      留豬隻，均由其等利用上班前、下班後及假日時間將豬隻養大出售，計各費時
      一百十四個工作天，乃分別請求勞力支出的費用二十二萬六千四百五十四元、
      十二萬九千五百零五元等語。然被害人陳金成為原告的被繼承人，其死後遺留
      的豬隻即因繼承而成為原告所有，原告丙○○、乙○○利用上班前、下班後及
      假日時間將豬隻養大出售，乃處理自己的財產所當為，其等花費的勞力，亦有
      豬隻出售後所取得的金錢為代價，並無勞力受有損害之可言。且被告乃侵害陳
      金成的生命，並未侵害原告對於豬隻的所有權，亦未侵害原告丙○○、乙○○
      的身體或健康，則縱因原告丙○○、乙○○無養豬經驗，致所養豬隻不能獲得
      如其父所養般的價格，而受有差價的損害，也與被告本件侵權行為無因果關係
      。故原告丙○○、乙○○此部分請求，於法無據，不應准許。
（六）以上原告己○○○、丙○○、丁○○、戊○○、乙○○所得請求的損害賠償金
      額合計各為一百四十七萬四千三百十八元、五十萬一千九百十三元、五十萬元
      、五十萬元、五十萬元。然原告因陳金成車禍死亡，已受領強制汽車責任保險
      金一百四十萬元，此為其所自認，依強制汽車責任保險法第三十條規定，該保
      險金視為加害人或被保險人受賠償請求金額的一部分，得從賠償金額中扣除。
      故原告所得請求的損害賠償金額即應各扣除保險金額二十八萬元（一百四十萬
      元除以五），經此扣除後，原告己○○○、丙○○、丁○○、戊○○、乙○○
      得請求被告賠償的金額各為一百十九萬四千三百十八元、二十二萬一千九百十
      三元、二十二萬元、二十二萬元、二十二萬元。
五、從而，原告依民法第一百八十四條第一項前段、第一百九十二條第一、二項及第
    一百九十四條，請求被告給付原告己○○○一百十九萬四千三百十八元；給付原
    告丙○○二十二萬一千九百十三元；給付原告丁○○二十二萬元；給付原告戊○○二十二萬元；給付原告乙○○二十二萬元，及均自九十三年八月二十四日（附
    帶民事訴訟起訴狀繕本送達被告翌日）起，至清償日止，按週年利率百分之五計
    算的利息，即有理由，應予准許。超過此部分的請求，則屬無據，應予駁回。
六、原告陳明願意提供擔保，聲請宣告假執行，於其勝訴部分，核與民事訴訟法第三
    百九十條第二項規定並無不合，爰酌定相當的擔保金額准許之。至其敗訴部分，
    其假執行的聲請，即失所依據，應予駁回。
七、訴訟費用負擔的依據：民事訴訟法第七十九條。
中　　　華　　　民　　　國　　九十四　　年　　　三　　　月　　 十七　　 日
                                        民事第二庭
~B法　　　官　廖國佑
右為正本係照原本作成。
如對本判決上訴，應於判決送達後二十日內向本院提出上訴狀。
中　　　華　　　民　　　國　　九十四　　年　　　三　　　月　　 十七　　 日
~B法院書記官　莊素美
